【裁判字號】    97,交易,344
【裁判日期】    970818
【裁判案由】    過失傷害
【裁判全文】
臺灣臺北地方法院刑事判決             97年度交易字第344號
公  訴  人  臺灣臺北地方法院檢察署檢察官
被      告  甲○○
上列被告因過失傷害案件，經檢察官提起公訴（97年度偵字第93
69號），本院判決如下：
    主      文
甲○○因過失傷害人，處拘役拾日，如易科罰金，以新臺幣壹
仟元折算壹日。
    事      實
一、甲○○於民國96年7月27日18時15分許，騎乘車牌號碼BIJ-5
    10號普通重型機車，沿臺北市中山區○○○路○段西往東方
    向行駛於第三車道，其友人丙○○則自行騎乘另一機車行駛
    於前方（起訴書誤認甲○○騎車後座附載丙○○，尚有未合
    ），嗣甲○○行至南京東路1段42號前時，見丙○○之行動
    電話不慎自其褲子後方口袋掉落至路上且未察覺，乃有意代
    為撿拾，其本應注意汽車（依道路交通安全規則第2條第1項
    第1款規定，包括機器腳踏車即機車）除遇突發狀況必須減
    速外，不得任意驟然減速，前車如須減速暫停，駕駛人應預
    先顯示燈光或手勢告知後車，而依當時天候晴、日間自然光
    線、路面鋪裝柏油、路面狀態乾燥、無缺陷、無障礙物、視
    距良好等客觀行車環境，並無不能注意之情形，竟疏未注意
    ，即貿然煞車減速欲向右方路邊停靠以撿拾該行動電話，適
    有騎乘車牌號碼APA-269號普通重型機車之乙○○（後座附
    載其女兒高千涵）跟隨於甲○○之車輛行駛於其後方同車道
    （第三車道），二車保持約5、6公尺距離，亦未注意車前狀
    況及前車之動向，致突見前方甲○○騎乘之機車驟然減速，
    煞車閃避不及，其機車右側車身撞擊甲○○之機車左後方車
    身，而雙雙倒地，乙○○因而受有肱骨外科頸粉碎完全性骨
    折之傷害。
二、案經乙○○訴由臺灣臺北地方法院檢察署檢察官偵查起訴。
    理      由
一、訊據被告甲○○固不否認有於上揭時、地，騎乘上開機車行
    經肇事地點，遭告訴人乙○○所騎機車自後追撞，致告訴人
    受有傷害等事實，惟矢口否認有何過失傷害犯行，辯稱：我
    當天與友人丙○○分別騎乘機車，我騎在丙○○後方，後來
    見丙○○之行動電話從其褲子後方口袋掉出來，我打算要告
    訴她，於是並未繼續加油而將車速放慢，正想該如何處理時
    ，告訴人機車就從後方撞上來，雙方都倒地，我自己也有受
    傷，我僅是放慢車速，並無煞車，亦非如告訴人所言係停止
    在路上，且我係遭告訴人自後方追撞，應無過失等語。經查
    ：
  (一)被告於96年7月27日18時15分許，騎乘車牌號碼BIJ-510號普
    通重型機車，沿臺北市中山區○○○路○段西往東方向行駛
    於第三車道，嗣行至南京東路1段42號前時，遭騎乘車牌號
    碼APA-269號普通重型機車而行駛於同車道之告訴人乙○○
    自後追撞，致告訴人受有肱骨外科頸粉碎完全性骨折之傷害
    等事實，業據證人即告訴人乙○○於本院證述綦詳，並有道
    路交通事故現場圖、臺北市政府警察局中山分局交通分隊交
    通事故談話紀錄表、補充資料表、道路交通事故調查報告表
    (一)、(二)、現場及車損照片、馬偕紀念醫院（臺北院區）乙種
    診斷證明書在卷可稽（見97年度他字第1674號卷第4頁、第3
    4至39頁、第42至46頁），被告對於上情亦不否認。是被告
    與告訴人騎乘機車於上開時間、地點發生碰撞肇事，致告訴
    人受傷之事實，堪以認定。
  (二)關於車禍發生經過，證人即告訴人乙○○於本院證稱：96年
    7月27日晚間6時許，我騎乘機車載我女兒高千涵由南京東路
    西往東方向行駛第三車道，車禍發生前我跟被告的機車都在
    南京東路與中山北路口機車待轉區那裡等紅燈，等到綠燈亮
    ，我和被告二台車就一起往前行駛，被告的機車是騎在我的
    正前方，我們是在同一個車道上，後來被告的機車突然無預
    警煞車停在路中間，我不知道是什麼原因，因為前方並沒有
    其他車輛，我看到被告的車停在路中間，我就想往左邊閃，
    並且有煞車，但還是閃不過去，我的機車右側方撞到被告機
    車左後方，我的人車因而衝到左邊快車道倒在地上，被告自
    己與機車也在原來的車道倒下來。車禍發生前我一直行駛在
    被告車輛後方，我車速30、40公里，被告車速應該跟我差不
    多，因為我都是一直騎在被告後方，大約5、6公尺的距離，
    從綠燈亮起起步一直到車禍發生前，我跟被告的車大概都是
    保持這種距離等語（本院卷第24至25頁），證人即被告之友
    人高小娟亦於本院證稱：車禍發生前我跟被告各騎乘一輛機
    車從南京西路往南京東路方向行駛，打算一起去餐廳吃飯，
    我騎在被告前方，我沒有看到車禍發生經過，我是從後照鏡
    發現被告沒有跟上來，所以就在南京東路過林森北路麥當勞
    那裡靠邊停車，同時我有摸放在我褲子後面口袋的手機，發
    現手機不見，我就往回看，發現後方有車禍，我就往回走，
    看見被告與人發生車禍，我就將被告扶到路邊，被告告訴我
    說我的手機掉了，同時我也看到我的手機掉在馬路上，我就
    自己把手機撿回來等語（見本院卷第26頁），核與被告供稱
    係見丙○○電話掉落路上始生本件車禍等情，堪認相符。至
    於被告當時係獨自一人騎乘機車，高小娟則騎乘另一機車行
    駛在前等事實，除據被告供明在卷外，並據證人乙○○證稱
    ：被告是自己騎乘一部機車並沒有載人，後來車禍發生後，
    她的友人即證人丙○○從前方走過來幫忙等語，及丙○○證
    稱係自行騎乘機車等情明確（見本院卷第25頁、26），公訴
    意旨認被告係騎乘車號BIJ-510號重型機車附載友人丙○○
    云云，尚有未合。
  (三)依證人乙○○前開所證，其本跟隨被告機車後方行駛在同一
    車道，二車間保持5、6公尺距離，雙方時速均約莫30至40公
    里，係突見被告車輛無故停於路中，反應閃避不及而追撞；
    被告於本院則辯稱見丙○○行動電話掉落，正猶豫如何告知
    ，僅慢慢放開油門並未煞車，即遭追撞云云。惟查，被告於
    肇事後接受警方製作談話紀錄表時，就肇事經過係陳稱：「
    當時我駕駛BIJ-510重機車沿南京東路西往東方向行駛第三
    車道‧‧‧因前方我朋友所騎之機車上有手機掉落，我馬上
    煞車減速正要往右靠時，突然左後車尾車身為後方之APA-26
    9重機車之右前車頭擦撞而肇事」等語，有交通事故談話紀
    錄表在卷可稽（見97年度他字第1674號卷第36頁），嗣告訴
    人提出過失傷害告訴，被告經警方通知製作警詢筆錄時，亦
    陳稱：「‧‧‧因朋友丙○○手機掉落，當時我朋友不知道
    手機掉落，我減速煞車並看後視鏡後方沒車，我再向右停車
    要撿手機‧‧‧」，迄接受檢察官偵訊時仍供稱：「（問：
    煞車減速時，有無打燈？）有，我有打右方向燈」、「（問
    ：撞擊時，是否業已往右移動？）我正在往右靠的同時就發
    生撞擊」等語（見同上卷第24、58頁）。足見被告於先前始
    終陳稱為撿拾丙○○掉落之電話，故有煞車減速並欲向右停
    靠之行為，其於本院審理時否認有煞車，辯稱僅放鬆油門減
    速而未再加速云云，已與先前陳述不一，況乙○○係證稱：
    「我有看到被告機車車尾的煞車燈有亮，一瞬間的時間，就
    撞上去了」（本院卷第24頁反面），而直指被告有煞車減速
    之舉。再以一般人之駕駛反應，若突見前方友人電話自褲袋
    掉落，而有意加以撿拾，一般人通常皆會煞車減速（然非必
    為緊急煞車），被告辯稱僅放慢速度而未煞車，實無從達其
    撿拾電話之目的，亦與通常經驗法則不合；且肇事前被告及
    告訴人之車速均僅約30至40公里，二車相距5、6公尺，此據
    渠等陳明在卷，若被告僅鬆開油門未再加速，其車輛僅會緩
    慢減速，車速一時之間應無太大改變，以前開雙方車速非快
    及保持一定車距之客觀行車條件，告訴人應有餘裕足以減速
    閃避，而無自後追撞之理。證人乙○○雖證稱被告係完全靜
    止停於路中央云云，惟機車駕駛人突將人、車停於道路中央
    完全靜止，實甚為危險，且被告改變原先駕駛舉動之目的僅
    係代為撿拾友人不慎掉落之電話，依一般經驗法則，行為人
    至多煞車減速進而靠邊停車，即為已足，應無驟然停於道路
    中央，徒增遭後方來車追撞、發生不測之風險。本院因認被
    告於警詢及偵訊時供稱其隨即煞車減速並欲往右邊停靠時，
    即遭後方告訴人機車追撞等情，較為可採；被告於本院辯稱
    並無煞車、僅鬆開油門未再加速，及告訴人指稱被告係完全
    停止云云，均尚非可信。
  (四)按汽車在同一車道行駛時，除擬超越前車外，後車與前車之
    間應保持隨時可以煞停之距離。汽車除遇突發狀況必須減速
    外，不得任意驟然減速。前車如須減速暫停，駕駛人應預先
    顯示燈光或手勢告知後車，後車駕駛人應隨時注意前車之行
    動。汽車行駛時，駕駛人應注意車前狀況及兩車併行之間隔
    ，並隨時採取必要之安全措施。道路交通安全規則第94條定
    有明文。又本件事故發生當時係天候晴、日間自然光線、路
    面鋪裝柏油、路面狀態乾燥、無缺陷、無障礙物、視距良好
    ，有道路交通事故調查報告表(一)在卷可稽，依上述客觀行車
    環境，亦顯無不能加以注意之情事。詎被告因見騎乘機車於
    前方行駛之友人丙○○其電話不慎掉落路上，有意代為撿拾
    ，惟撿拾電話並非必須驟然減速之正當理由，被告未遵守不
    得任意驟然減速之規定，亦未確認後方來車情形，即驟然煞
    車減速，致跟隨後方行駛之告訴人閃避不及而追撞肇事，被
    告更非因前方車輛出現突發狀況致必須減速，而具有不可歸
    責於己之正當事由，其自具有過失甚明。另告訴人確因本件
    車禍而受有肱骨外科頸粉碎完全性骨折之傷害，有馬偕紀念
    醫院（臺北院區）乙種診斷證明書在卷可證，足見告訴人所
    受之前揭傷害，與被告之過失駕駛行為間，確有相當因果關
    係無訛，被告過失傷害犯行，洵堪認定。被告否認過失，辯
    稱係告訴人自行自後追撞云云，尚非可採。至於告訴人騎乘
    機車跟隨於被告車輛後方行駛，雖未注意車前狀況及前車之
    動向，且依當時其車速約30至40公里，與被告車輛保持5、6
    公尺之車距等客觀行車環境，並無不能注意防免事故發生之
    情形，致突見前方被告騎乘之機車驟然減速，因而煞車閃避
    不及自後追撞，其就本件事故之發生，雖亦應負部分過失責
    任，惟被告之過失責任仍不能因此加以解免，僅屬其過失程
    度輕重及告訴人為民事損害賠償請求時應否減輕被告賠償責
    任之問題而已，併予敘明。
  (五)綜上，本件事故之發生，係因被告為撿拾掉落之電話，疏未
    注意後方來車狀況，即驟然煞車減速，跟隨於被告車輛後方
    行駛之告訴人亦未注意車前狀況及前車之動向，致突見前方
    被告騎乘之機車驟然減速，因而煞車閃避不及碰撞肇事，被
    告與告訴人就本件車禍之發生均具有過失甚明。臺北市車輛
    行車事故鑑定委員會分析本件被告與告訴人雙方駕駛行為而
    加以鑑定，其鑑定意見認為：「乙○○騎乘APA-269號普通
    重機車：涉嫌未注意車前狀況。（肇事原因）」、「甲○○
    騎乘BIJ-510普通重機車：行駛中驟然減速。（肇事原因）
    」，有鑑定意見書在卷可按（見97年度他字第1674號卷第51
    至52頁），經核其就本件車禍責任之鑑定意見與本院上開認
    定相同，應屬可採，自無再將本件送請覆議鑑定之必要。被
    告及告訴人均聲請送覆議鑑定，尚無必要，爰一併敘明。
二、核被告所為，係犯刑法第284條第1項前段之過失傷害罪。被
    告肇事後，在職司犯罪偵查之公務員知悉上開犯罪行為前，
    未逃避而停留現場等候，並於交通警員據報到場處理時，當
    場承認為駕駛人而接受裁判，有道路交通事故肇事人自首情
    形紀錄表一紙在卷可考（見他字卷第41頁），合於自首之要
    件，爰依刑法第62條前段規定減輕其刑。爰審酌被告為撿拾
    手機，疏未注意車後狀況及行駛間不得驟然減速之規定，致
    告訴人追撞受傷，惟告訴人自身亦疏未注意車前狀況，亦應
    負部分過失責任，及被告並無前科，有臺灣高等法院被告前
    案紀錄表在卷可考，其素行尚佳，暨被告犯後並未坦認犯罪
    ，亦尚未與告訴人達成和解或予以賠償等一切情狀，量處如
    主文所示之刑，並諭知易科罰金之折算標準。
據上論斷，應依刑事訴訟法第299條第1項前段，刑法第284條第1
項前段、第62條前段、第41條第1項前段，刑法施行法第1條之1
，判決如主文。
本案經檢察官蔡宏展到庭執行職務。
中    華    民    國    97    年    8     月    18    日
                      交通法庭  法  官  林庚棟
以上正本證明與原本無異。
如不服本判決，應於判決送達後10日內，向本院提出上訴狀；上
訴書狀應敘述具體理由，未敘述上訴理由者，應於上訴期間屆滿
後20日內補提上訴理由書於本院。
                                書記官  殷玉芬
中    華    民    國    97    年    8     月    19    日
附錄本案論罪科刑法條全文
刑法第284條第1項：
因過失傷害人者，處6月以下有期徒刑，拘役或500元以下罰金，
致重傷者，處1年以下有期徒刑，拘役或500元以下罰金。


司法院資訊處製作；財團法人民間司法改革基金會備份。
